---
title: "Analyse GOTY 2014-2024"
author: "Abde"
date: "2026-09-03"
output: html_document
---

```{r setup, include=FALSE}
knitr::opts_chunk$set(echo = TRUE, warning = FALSE, message = FALSE)
```

## Importation et configuration

```{r}
# Installation/chargement des librairies nécessaires
packages <- c(
  "ggplot2", "dplyr", "tidyr", "gridExtra",
  "scales", "caret", "car", "pROC"
)

install_if_missing <- function(pkg) {
  if (!requireNamespace(pkg, quietly = TRUE)) {
    install.packages(pkg, repos = "https://cloud.r-project.org")
  }
  library(pkg, character.only = TRUE)
}

invisible(lapply(packages, install_if_missing))
```

## Chargement et préparation des données

```{r}
# Récupération des données
data <- read.csv("../data/GOTY.csv", sep = ",", header = TRUE)

# Nettoyage des données
data$Votes <- data$Votes * 1000  
data$Genre <- as.factor(data$Genre)

stopifnot(all(c(
  "Name", "Genre", "Publisher", "Meta.Score", "User.Score",
  "Reviews", "Nominations", "Votes", "Popularity", "Wins"
) %in% names(data)))
```

# I/ Statistiques descriptives

```{r}
cat(sprintf("Nombre total de jeux analysés : %d\n", nrow(data)))
cat(sprintf("Nombre de gagnants GOTY : %d\n", sum(data$Wins == 1)))
cat(sprintf("Taux de victoire : %.1f%%\n\n", mean(data$Wins == 1) * 100))

winners <- data %>% filter(Wins == 1)

cat("LES GAGNANTS (MetaScore) :\n")
for (i in 1:nrow(winners)) {
  cat(sprintf("  - %s (%d/100)\n", winners$Name[i], winners$Meta.Score[i]))
}

data %>%
  filter(Wins == 1) %>%
  summarise(MetaScore_moyen = mean(Meta.Score))
```

> Sur les 62 jeux nominés entre 2014 et 2024, seulement 11 ont remporté le titre, soit un taux de victoire de 17,7 %. Le MetaScore moyen des gagnants est de 92. On note notamment que Dragon Age: Inquisition (85/100, 2014) a remporté le titre avec le MetaScore le plus bas du palmarès.

```{r echo=FALSE}
# Tableau descriptif de comparaison entre gagnants et non-gagnants
comparison <- data %>%
  group_by(Wins) %>%
  summarise(
    Meta.Score  = mean(Meta.Score),
    User.Score  = mean(User.Score),
    Reviews     = mean(Reviews),
    Nominations = mean(Nominations),
    Votes_k     = mean(Votes) / 1000,
    Popularity  = mean(Popularity),
    .groups = "drop"
  )

theme_goty <- theme_classic(base_size = 11) +
  theme(
    plot.title = element_text(face = "bold", size = 14, margin = margin(b = 8)),
    plot.subtitle = element_text(size = 10, margin = margin(b = 12)),
    axis.title = element_text(size = 10),
    axis.text = element_text(size = 9),
    legend.position = "right",
    panel.grid.major.y = element_blank(),
    panel.grid.major.x = element_line(linewidth = 0.25, colour = "grey88"),
    panel.grid.minor = element_blank(),
    plot.margin = margin(10, 14, 10, 10)
  )

accent_main <- "#2F6BFF"
accent_positive <- "#2F6BFF"
accent_negative <- "#D95F59"
accent_neutral <- "#A8B0BC"
accent_reference <- "#7C8798"
```

## 1. Analyse par genre

```{r}
genre_stats <- data %>%
  group_by(Genre) %>%
  summarise(
    Victoires = sum(Wins == 1),
    Jeux_totaux = n(),
    Meta_Score_moyen = mean(Meta.Score),
    Taux_victoire = (sum(Wins == 1) / n()) * 100,
    .groups = "drop"
  ) %>%
  arrange(desc(Victoires))

print(genre_stats)
```

```{r fig.width=8, fig.height=5}
genre_counts <- data %>%
  count(Genre, name = "Jeux") %>%
  arrange(desc(Jeux))

genre_counts <- genre_counts %>%
  mutate(
    Mise_en_avant = Jeux == max(Jeux)
  )

p_genre_counts <- ggplot(
  genre_counts,
  aes(x = reorder(Genre, Jeux), y = Jeux, fill = Mise_en_avant)
) +
  geom_col(show.legend = FALSE) +
  geom_text(aes(label = Jeux), hjust = -0.15, size = 3.5) +
  scale_fill_manual(values = c(`FALSE` = accent_neutral, `TRUE` = accent_main)) +
  coord_flip() +
  labs(
    title = "Nombre de jeux nominés par genre",
    x = "",
    y = "Nombre de jeux"
  ) +
  expand_limits(y = max(genre_counts$Jeux) * 1.1) +
  theme_goty

p_genre_counts
```

> Le dataset est largement dominé par le genre Action-Adventure (35 jeux sur 62, soit environ 56 %). Cette répartition décrit avant tout la composition de l'échantillon. Les écarts de taux de victoire entre genres doivent être interprétés avec prudence, car plusieurs catégories reposent sur de très faibles effectifs.

## 2. Top éditeurs

```{r}
pub_stats <- data %>%
  group_by(Publisher) %>%
  summarise(
    Victoires = sum(Wins == 1),
    Jeux_nominés = n(),
    .groups = "drop"
  ) %>%
  filter(Victoires > 0) %>%
  arrange(desc(Victoires))

print(pub_stats)
```

```{r fig.width=7, fig.height=4}
pub_stats <- pub_stats %>%
  mutate(
    Mise_en_avant = Victoires == max(Victoires)
  )

ggplot(pub_stats, aes(x = reorder(Publisher, Victoires), y = Victoires, fill = Mise_en_avant)) +
  geom_col(show.legend = FALSE) +
  scale_fill_manual(values = c(`FALSE` = accent_neutral, `TRUE` = accent_main)) +
  coord_flip() +
  labs(
    title = "Nombre de victoires par éditeur",
    x = "",
    y = "Nombre de victoires"
  ) +
  theme_goty
```

> PlayStation domine le palmarès avec 3 victoires et Electronic Arts suit avec 2 victoires. Ces fréquences sont utiles pour décrire l'historique observé, mais elles ne suffisent pas à conclure à un avantage causal d'un éditeur. On remarque que malgré 10 nominations, Nintendo n'a remporté qu'une fois le trophée.

## II/ Multicolinéarité

La régression logistique utilise six variables explicatives : MetaScore, User Score, Reviews, Nominations, Votes et Popularity. Avant d'interpréter les coefficients, il est important de vérifier si certaines variables portent une information très redondante.

### 1. Matrice de corrélations

```{r fig.width=8, fig.height=7}
predictors <- data %>%
  select(Meta.Score, User.Score, Reviews, Nominations, Votes, Popularity)

cor_matrix <- cor(predictors, use = "pairwise.complete.obs")

print(round(cor_matrix, 2))

cor_df <- as.data.frame(as.table(cor_matrix)) %>%
  rename(Variable_1 = Var1, Variable_2 = Var2, Correlation = Freq)

ggplot(cor_df, aes(x = Variable_1, y = Variable_2, fill = Correlation)) +
  geom_tile(color = "white", linewidth = 0.5) +
  geom_text(aes(label = sprintf("%.2f", Correlation)), size = 3.5) +
  scale_fill_gradient2(
    low = accent_negative,
    mid = "white",
    high = accent_main,
    midpoint = 0,
    limits = c(-1, 1),
    name = "r"
  ) +
  coord_equal() +
  labs(
    title = "Corrélations entre variables explicatives",
    x = "",
    y = ""
  ) +
  theme_goty +
  theme(axis.text.x = element_text(angle = 45, hjust = 1))
```

> La matrice de corrélations permet d'identifier les variables qui évoluent de manière similaire. Dans notre cas, aucune trace de corrélation n'a été repéré, ce qui indique que chaque variable explicative apporte une information non redondante l'une de l'autre.

### 2. VIF : Variance Inflation Factor

```{r}
# Modèle préparatoire utilisé uniquement pour diagnostiquer la colinéarité
vif_data <- data %>%
  select(Meta.Score, User.Score, Reviews, Nominations, Votes, Popularity, Wins)

vif_model <- glm(
  Wins ~ Meta.Score + User.Score + Reviews +
    Nominations + Votes + Popularity,
  data = vif_data,
  family = binomial
)

vif_values <- car::vif(vif_model)

vif_df <- data.frame(
  Variable = names(vif_values),
  VIF = as.numeric(vif_values)
) %>%
  arrange(desc(VIF))

print(vif_df)
```

Les résultats ne montrent pas de multicolinéarité forte dans cet échantillon. La VIF la plus élevée est celle de User Score (2,85) qui reste bien en dessous du seuil de 5 généralement utilisé pour signaler une possible multicolinéarité.

## III/ Modèle prédictif : Régression Logistique

```{r}
cat("MODÈLE PRÉDICTIF : Régression Logistique\n")

# Variables utilisées dans le modèle
model_data <- data %>%
  select(Meta.Score, User.Score, Reviews, Nominations, Votes, Popularity, Wins)

# Standardisation des variables explicatives pour rendre les coefficients comparables
preprocess <- preProcess(model_data[, -7], method = c("center", "scale"))
model_data_scaled <- predict(preprocess, model_data[, -7])
model_data_scaled$Wins <- model_data$Wins

# Modèle final sur l'ensemble des données :
# les coefficients sont interprétés sur l'échelle standardisée des prédicteurs.
logit_model <- glm(
  Wins ~ Meta.Score + User.Score + Reviews +
    Nominations + Votes + Popularity,
  data = model_data_scaled,
  family = binomial
)

# Coefficients standardisés (les prédicteurs ont été centrés-réduits)
coef_df <- data.frame(
  Feature = names(coef(logit_model))[-1],
  Coefficient = unname(coef(logit_model)[-1])
) %>%
  arrange(desc(abs(Coefficient)))

cat("Coefficients associés aux variables explicatives standardisées :\n")
for (i in 1:nrow(coef_df)) {
  direction <- ifelse(coef_df$Coefficient[i] > 0, "positif", "négatif")
  cat(sprintf(
    "  - %s : β = %.3f (%s)\n",
    coef_df$Feature[i],
    coef_df$Coefficient[i],
    direction
  ))
}
```

> Les coefficients présentés sont associés à des variables explicatives standardisées. Leur valeur absolue permet de comparer l'amplitude des associations estimées entre les prédicteurs.
>
> Le signe négatif de Reviews ne signifie pas forcément que les critiques diminuent la probabilité de victoire dans la réalité. Il peut refléter la structure particulière de cet échantillon et la combinaison des variables introduites dans le modèle.

### 1. P-values 

```{r}
model_summary <- summary(logit_model)

coef_inference <- data.frame(
  Variable = rownames(coef(model_summary)),
  Estimate = coef(model_summary)[, "Estimate"],
  Std_Error = coef(model_summary)[, "Std. Error"],
  z_value = coef(model_summary)[, "z value"],
  p_value = coef(model_summary)[, "Pr(>|z|)"]
) %>%
  filter(Variable != "(Intercept)")

print(coef_inference)
```

Les coefficients standardisés suggèrent que Votes et Popularity présentent les associations positives les plus fortes avec la victoire, tandis que Reviews présente une association négative estimée. Les p-values invitent toutefois à rester prudents : seule Popularity est sous le seuil conventionnel de 5 % (p = 0,047), dans un échantillon limité à 62 jeux et 11 gagnants.

### 2. Évaluation du modèle : Leave One Out CV

La validation Leave-One-Out Cross-Validation est utilisée en raison de la petite taille de l'échantillon. Pour éviter un data leakage, la standardisation est recalculée à l'intérieur de chaque fold : l'observation laissée de côté n'intervient donc pas dans le calcul de la moyenne et de l'écart-type utilisés pour la transformer.

```{r}
# Utilisées pour visualiser le modèle final, mais pas pour évaluer sa généralisation.
predictions_resub <- predict(logit_model, newdata = model_data_scaled, type = "response")

data$Prob_Win <- predictions_resub * 100
data$Predicted_Win <- ifelse(predictions_resub > 0.5, 1, 0)

#LOOCV manuelle avec standardisation à l'intérieur de chaque fold
set.seed(123)

n <- nrow(model_data)
loocv_probs <- numeric(n)

for (i in seq_len(n)) {

  train_raw <- model_data[-i, ]
  test_raw  <- model_data[i, , drop = FALSE]

  # Standardisation calculée uniquement sur le jeu d'entraînement
  prep_i <- preProcess(
    train_raw[, -7],
    method = c("center", "scale")
  )

  train_scaled <- predict(prep_i, train_raw[, -7])
  test_scaled  <- predict(prep_i, test_raw[, -7])

  train_scaled$Wins <- train_raw$Wins

  fit_i <- glm(
    Wins ~ Meta.Score + User.Score + Reviews +
      Nominations + Votes + Popularity,
    data = train_scaled,
    family = binomial
  )

  loocv_probs[i] <- predict(
    fit_i,
    newdata = test_scaled,
    type = "response"
  )
}

# Classification au seuil 0,5
loocv_class <- ifelse(loocv_probs > 0.5, 1, 0)
y_true <- model_data$Wins

# Matrice de confusion LOOCV
cm <- table(
  Prédit = factor(loocv_class, levels = c(0, 1)),
  Réel = factor(y_true, levels = c(0, 1))
)

cat("MATRICE DE CONFUSION (LOOCV)")
print(cm)

TN <- cm["0", "0"]
FP <- cm["1", "0"]
FN <- cm["0", "1"]
TP <- cm["1", "1"]

#  Métriques de classification
accuracy_loocv <- mean(loocv_class == y_true)
precision <- ifelse(TP + FP > 0, TP / (TP + FP), NA)
recall <- ifelse(TP + FN > 0, TP / (TP + FN), NA)
f1 <- ifelse(
  is.na(precision) || is.na(recall) || precision + recall == 0,
  NA,
  2 * (precision * recall) / (precision + recall)
)
specificity <- ifelse(TN + FP > 0, TN / (TN + FP), NA)
balanced_accuracy <- mean(c(recall, specificity), na.rm = TRUE)

# Baseline : prédire systématiquement la classe majoritaire
baseline <- mean(y_true == 0)

# ROC et AUC sur les probabilités LOOCV
roc_loocv <- pROC::roc(
  response = y_true,
  predictor = loocv_probs,
  levels = c(0, 1),
  direction = "<",
  quiet = TRUE
)

auc_loocv <- as.numeric(pROC::auc(roc_loocv))

cat("\n=== ÉVALUATION DU MODÈLE ===\n\n")
cat(sprintf("  Accuracy LOOCV       : %.1f%%\n", accuracy_loocv * 100))
cat(sprintf("  Baseline naïve       : %.1f%%\n", baseline * 100))
cat(sprintf("  Precision            : %.1f%%\n", precision * 100))
cat(sprintf("  Recall (sensibilité) : %.1f%%\n", recall * 100))
cat(sprintf("  F1-Score             : %.2f\n", f1))
cat(sprintf("  Specificité          : %.1f%%\n", specificity * 100))
cat(sprintf("  Balanced Accuracy    : %.1f%%\n", balanced_accuracy * 100))
cat(sprintf("  AUC-ROC              : %.3f\n", auc_loocv))
```

> Un modèle qui prédirait systématiquement « non-gagnant » obtiendrait déjà 82,3 % d'accuracy.
>
> Ainsi, le modèle obtient une accuracy LOOCV de 83,9 %, soit seulement 1,6 point au-dessus de la baseline naïve de 82,3 %.

Sur les 11 gagnants, 4 sont correctement identifiés et 7 sont manqués, ce qui donne un Recall de 36,4 %. En revanche, la spécificité atteint 94,1 % : le modèle reconnaît assez bien les non-gagnants, mais il détecte moins bien la classe qui nous intéresse le plus.

L'AUC-ROC de 0,740 indique une capacité de discrimination supérieure au hasard sur les probabilités produites en LOOCV. Ce résultat est intéressant, mais il ne suffit pas à conclure que le modèle est robuste. Avec seulement 11 gagnants, l'incertitude autour de ces métriques reste importante.

### 3. Courbe ROC

```{r fig.width=7, fig.height=5}
roc_df <- data.frame(
  FPR = 1 - roc_loocv$specificities,
  TPR = roc_loocv$sensitivities
)

ggplot(roc_df, aes(x = FPR, y = TPR)) +
  geom_abline(
    intercept = 0,
    slope = 1,
    linetype = "dashed",
    linewidth = 0.5,
    colour = accent_reference
  ) +
  geom_line(linewidth = 1.2, colour = accent_main) +
  labs(
    title = "Courbe ROC de la validation LOOCV",
    subtitle = sprintf("AUC = %.3f", auc_loocv),
    x = "Taux de faux positifs",
    y = "Taux de vrais positifs"
  ) +
  theme_goty
```

### 4. Faux positifs notables

```{r}
# Ces probabilités proviennent de la resubstitution :
# elles sont utiles pour explorer le comportement du modèle final,
# mais ne constituent pas une mesure de performance.
should_have_won <- data %>%
  filter(Wins == 0, Prob_Win > 50) %>%
  arrange(desc(Prob_Win)) %>%
  head(5)

if (nrow(should_have_won) > 0) {
  cat("CANDIDATS SURÉVALUÉS PAR LE MODÈLE FINAL")
  for (i in 1:nrow(should_have_won)) {
    cat(sprintf(
      "  : %s : %.1f%%\n",
      should_have_won$Name[i],
      should_have_won$Prob_Win[i]
    ))
  }
}
```

> Le modèle final attribue une probabilité de 83,3 % à Red Dead Redemption 2 alors que le jeu n'est pas gagnant dans les données. Ce cas illustre un faux positif du modèle ajusté sur l'ensemble de l'échantillon. Il montre qu'un profil très favorable sur les variables disponibles peut conduire à une probabilité élevée sans correspondre au résultat observé.

## IV/ Visualisation

### 1. Visualisation : Coefficients standardisés

```{r fig.width=8, fig.height=5}
coef_df <- coef_df %>%
  mutate(
    Signal = case_when(
      Coefficient >= 0.5 ~ "Association positive",
      Coefficient <= -0.5 ~ "Association négative",
      TRUE ~ "Faible amplitude"
    )
  )

p_coef <- ggplot(
  coef_df,
  aes(x = reorder(Feature, Coefficient), y = Coefficient, fill = Signal)
) +
  geom_col(show.legend = FALSE) +
  geom_hline(yintercept = 0, linewidth = 0.5, colour = "grey35") +
  scale_fill_manual(
    values = c(
      "Association positive" = accent_positive,
      "Association négative" = accent_negative,
      "Faible amplitude" = accent_neutral
    )
  ) +
  coord_flip() +
  labs(
    title = "Coefficients standardisés du modèle",
    subtitle = "Amplitude et direction des associations estimées",
    x = "",
    y = "Coefficient β"
  ) +
  theme_goty

p_coef
```

> Les coefficients standardisés suggèrent quelles variables présentent les associations les plus marquées avec le résultat dans le modèle. Les coefficients positifs sont associés à une probabilité de victoire plus élevée alors que les coefficients négatifs indiquent l'association inverse.

### 2. Visualisation : Probabilités prédites

```{r fig.width=9, fig.height=6}
ggplot(
  top10_probs,
  aes(x = reorder(Name, Prob_Win), y = Prob_Win, fill = Statut)
) +
  geom_col(show.legend = TRUE) +
  geom_hline(
    yintercept = 50,
    linetype = "dashed",
    linewidth = 0.5,
    colour = accent_reference
  ) +
  scale_fill_manual(
    values = c(
      "Gagnant" = accent_main,
      "Non-gagnant" = accent_neutral
    ),
    labels = c(
      "Gagnant" = "Vainqueur",
      "Non-gagnant" = "Non vainqueur"
    )
  ) +
  coord_flip() +
  labs(
    title = "Probabilités prédites les plus élevées",
    subtitle = "Modèle ajusté sur l'ensemble des données",
    x = "",
    y = "Probabilité de victoire (%)",
    fill = "Statut"
  ) +
  theme_goty +
  theme(axis.text.y = element_text(size = 9))
```

> Ce graphique sert principalement à illustrer le comportement du modèle sur les observations historiques. Comme les probabilités affichées sont calculées à partir d'un modèle ajusté sur ces mêmes données, elles ne doivent pas être utilisées pour évaluer la performance de généralisation. Cette évaluation repose sur les prédictions LOOCV présentées précédemment.

### 3. Visualisation : MetaScore selon le résultat

Le MetaScore est ici étudié directement par rapport au résultat observé, plutôt que par rapport à une probabilité produite par le modèle.

```{r fig.width=7, fig.height=5}
data %>%
  mutate(
    Statut = factor(
      Wins,
      levels = c(0, 1),
      labels = c("Non-gagnant", "Gagnant")
    )
  ) %>%
  ggplot(aes(x = Statut, y = Meta.Score, fill = Statut)) +
  geom_boxplot(show.legend = FALSE, width = 0.55) +
  geom_jitter(
    width = 0.12,
    alpha = 0.45,
    size = 1.8
  ) +
  labs(
    title = "MetaScore selon le statut de victoire",
    x = "",
    y = "MetaScore"
  ) +
  theme_goty
```

> Le boxplot permet d'observer que le MetaScore moyen du groupe gagnant est supérieur d'environ 5 points à celui du non-gagnant.

### 4. Visualisation : Matrice de confusion et métriques LOOCV

```{r fig.width=12, fig.height=5}
# Heatmap de la matrice de confusion
cm_df <- as.data.frame(cm)

cm_df$label <- c(
  sprintf("VN\n%d", TN),
  sprintf("FN\n%d", FN),
  sprintf("FP\n%d", FP),
  sprintf("VP\n%d", TP)
)

# Représentation explicite pour conserver l'ordre logique
cm_plot <- data.frame(
  Réel = factor(
    c(0, 1, 0, 1),
    levels = c(0, 1),
    labels = c("Non-Gagnant", "Gagnant")
  ),
  Prédit = factor(
    c(0, 0, 1, 1),
    levels = c(0, 1),
    labels = c("Non-Gagnant", "Gagnant")
  ),
  Valeur = c(TN, FN, FP, TP),
  Label = c(
    sprintf("VN\n%d", TN),
    sprintf("FN\n%d", FN),
    sprintf("FP\n%d", FP),
    sprintf("VP\n%d", TP)
  )
)

cm_plot <- cm_plot %>%
  mutate(
    Type = case_when(
      Label == sprintf("VP\n%d", TP) ~ "Bonne classification",
      Label == sprintf("VN\n%d", TN) ~ "Bonne classification",
      Label == sprintf("FP\n%d", FP) ~ "Erreur",
      TRUE ~ "Erreur"
    )
  )

p_cm <- ggplot(
  cm_plot,
  aes(x = Réel, y = Prédit, fill = Type)
) +
  geom_tile(color = "white", linewidth = 1.2) +
  geom_text(aes(label = Label), size = 5, fontface = "bold") +
  scale_fill_manual(
    values = c("Bonne classification" = accent_main, "Erreur" = accent_negative)
  ) +
  labs(
    title = "Matrice de confusion LOOCV",
    x = "Valeur réelle",
    y = "Valeur prédite",
    fill = ""
  ) +
  theme_goty

metrics_df <- data.frame(
  Métrique = c(
    "Accuracy LOOCV",
    "Baseline naïve",
    "Precision",
    "Recall",
    "Specificité",
    "Balanced Accuracy"
  ),
  Valeur = c(
    accuracy_loocv,
    baseline,
    precision,
    recall,
    specificity,
    balanced_accuracy
  ) * 100
)

metrics_df <- metrics_df %>%
  mutate(
    Mise_en_avant = Métrique %in% c("Recall", "Balanced Accuracy")
  )

p_metrics <- ggplot(
  metrics_df,
  aes(x = reorder(Métrique, Valeur), y = Valeur, fill = Mise_en_avant)
) +
  geom_col(show.legend = FALSE) +
  geom_text(
    aes(label = sprintf("%.1f%%", Valeur)),
    hjust = -0.15,
    size = 3.5
  ) +
  scale_fill_manual(values = c(`FALSE` = accent_neutral, `TRUE` = accent_main)) +
  coord_flip(ylim = c(0, 105)) +
  labs(
    title = "Indicateurs de classification LOOCV",
    x = "",
    y = "%"
  ) +
  theme_goty

grid.arrange(p_cm, p_metrics, ncol = 2)
```

## V. Test du modèle : GOTY 2025

> Clair Obscur: Expedition 33 a remporté le GOTY 2025 mais n'est pas présent dans le dataset 2014-2024. On peut utiliser son profil comme exemple d'application du modèle à une observation hors échantillon.
>
> Cet prédiction seule ne permet ni d'estimer une performance de généralisation sur une nouvelle période, ni de confirmer la robustesse du modèle, mais permet d'avoir un exemple de prédiction.

```{r}
# Données observées de Clair Obscur: Expedition 33 (GOTY 2025)
# Sources : Metacritic, The Game Awards 2025
# Les votes sont ramenés à la même échelle que le dataset.
clair_obscur_raw <- data.frame(
  Meta.Score  = 93,
  User.Score  = 91,
  Reviews     = 107,
  Nominations = 8,
  Votes       = 38000,
  Popularity  = 16
)

cat("Clair Obscur: Expedition 33")
cat(sprintf("  Meta Score  : %d / 100\n", clair_obscur_raw$Meta.Score))
cat(sprintf("  User Score  : %d / 100\n", clair_obscur_raw$User.Score))
cat(sprintf("  Reviews     : %d\n", clair_obscur_raw$Reviews))
cat(sprintf("  Nominations : %d\n", clair_obscur_raw$Nominations))
cat(sprintf("  Votes       : %s\n", format(clair_obscur_raw$Votes, big.mark = " ")))
cat(sprintf("  Popularity  : %d\n", clair_obscur_raw$Popularity))
```

```{r}
# Application de la standardisation apprise sur les 62 observations historiques
clair_obscur_scaled <- predict(preprocess, clair_obscur_raw)

cat("VARIABLES STANDARDISÉES (z-scores)")
print(round(clair_obscur_scaled, 3))

# Application du modèle historique
prob_clair_obscur <- predict(
  logit_model,
  newdata = clair_obscur_scaled,
  type = "response"
)

pred_label <- ifelse(
  prob_clair_obscur > 0.5,
  "GAGNANT",
  "NON GAGNANT"
)

cat("RÉSULTAT DE LA PRÉDICTION")
cat(sprintf("  P(Win) = %.1f%%\n", prob_clair_obscur * 100))
cat(sprintf("  Prédiction : %s\n", pred_label))
```

```{r fig.width=9, fig.height=5}
# Comparaison illustrative avec les gagnants historiques
winners_hist <- data %>%
  filter(Wins == 1) %>%
  select(Name, Prob_Win)

clair_row <- data.frame(
  Name = "Clair Obscur: Exp. 33",
  Prob_Win = prob_clair_obscur * 100
)

winners_all <- bind_rows(winners_hist, clair_row) %>%
  mutate(
    Groupe = ifelse(
      Name == "Clair Obscur: Exp. 33",
      "Clair Obscur : test 2025",
      "Gagnants historiques"
    )
  )

ggplot(
  winners_all,
  aes(x = reorder(Name, Prob_Win), y = Prob_Win, fill = Groupe)
) +
  geom_col(show.legend = FALSE) +
  geom_hline(
    yintercept = 50,
    linetype = "dashed",
    linewidth = 0.5,
    colour = accent_reference
  ) +
  scale_fill_manual(
    values = c(
      "Gagnants historiques" = accent_neutral,
      "Clair Obscur : test 2025" = accent_main
    )
  ) +
  coord_flip() +
  labs(
    title = "Probabilité prédite de victoire",
    subtitle = "Clair Obscur comparé aux gagnants historiques",
    x = "",
    y = "Probabilité de victoire (%)"
  ) +
  theme_goty +
  theme(axis.text.y = element_text(size = 9))
```

> Clair Obscur: Expedition 33 se positionne parmi les profils auxquels le modèle attribue une probabilité élevée de victoire. La concordance avec le résultat réel est intéressante comme illustration de l'utilisation du modèle sur une observation non utilisée lors de son entraînement.
>
> Cependant, cet exemple ne valide pas la robustesse externe du modèle. Une seule observation hors échantillon ne permet pas de mesurer une performance externe. Ce résultat n'est qu'une démonstration d'application, et non une preuve de généralisation à une nouvelle période.

## Conclusion

Cette analyse met en évidence plusieurs informations intéressantes, mais elles doivent être replacés dans les limites de notre petit échantillon.

1.  **Votes et Popularity ressortent le plus nettement dans le modèle.** Avec des coefficients standardisés de 1,438 et 1,137, ces deux variables présentent les associations estimées les plus fortes avec le résultat. Ces résultats décrivent le comportement du modèle, pas des effets causaux.

2.  **La performance est correcte pour classer, mais moins bonne pour détecter les gagnants.** L'AUC de 0,740 suggère une discrimination utile, alors que le Recall de 36,4 % montre que le modèle ne retrouve qu'une partie des gagnants au seuil de 50 %. L'accuracy de 83,9 % est proche de la baseline de 82,3 % et doit donc être relativisée.

3.  **Le MetaScore mérite une lecture séparée.** Son coefficient standardisé est faible dans le modèle multivarié, mais cela ne signifie pas qu'il n'a aucun lien avec le résultat. Le modèle estime son association une fois les autres variables prises en compte. Son boxplot apporte une lecture complémentaire ; le MetaScore du groupe vainqueur est plus élevé.

### Limites méthodologiques

L'analyse doit rester exploratoire pour plusieurs raisons :

-   62 observations seulement, dont 11 gagnants

-   déséquilibre de classes important

-   incertitude élevée sur les coefficients et les métriques de performance

-   absence de validation temporelle sur plusieurs années hors échantillon

La principale valeur du projet est donc méthodologique : il montre une chaîne d'analyse complète, depuis l'exploration des données jusqu'à la régression logistique et à une évaluation LOOCV, tout en prenant en compte le déséquilibre de classes et la colinéarité. Pour aller plus loin, il faudrait surtout augmenter le nombre d'observations et privilégier une validation temporelle sur des éditions non utilisées pour l'entraînement.
